臺灣高等法院臺中分院刑事判決
111年度交上易字第818號
上  訴  人  臺灣南投地方檢察署檢察官
被      告  李昭明
上列上訴人因被告公共危險案件，不服臺灣南投地方法院111年
度審交易字第51號中華民國111年6月29日第一審判決（起訴案號
：臺灣南投地方檢察署111年度偵字第682號），提起上訴，本院
判決如下：
    主  文
上訴駁回。
    犯罪事實及理由
一、本院審判範圍：
  ㈠按對於判決之一部上訴者，其有關係之部分，視為亦已上訴
    。但有關係之部分為無罪、免訴或不受理者，不在此限。上
    訴得明示僅就判決之刑、沒收或保安處分一部為之。刑事訴
    訟法第348條定有明文。參諸刑事訴訟法第348條第3項規定
    立法理由，宣告刑、數罪併罰所定之應執行刑、沒收，倘若
    符合該條項的規定，已得不隨同其犯罪事實，而單獨成為上
    訴之標的，且於上訴人明示僅就刑上訴時，第二審法院即不
    再就原審法院所認定之犯罪事實為審查，而應以原審法院所
    認定之犯罪事實，作為論認原審宣告刑、執行刑妥適與否的
    判斷基礎。
  ㈡本件依檢察官上訴書記載，係針對原審未論累犯部分提起上
    訴，公訴檢察官於本院亦陳明係針對原審之刑的部分上訴，
    原審並未依據累犯之規定加重其刑等語（見本院卷第53頁)
    ，另被告則未提起上訴，故本件檢察官上訴範圍只限於原判
    決之刑部分，其餘部分則不在上訴範圍，依前揭說明，本院
    僅就原審判決關於刑之部分進行審理，至於其他部分，則非
    本院審查範圍，合先敘明。
二、本案據以審查原審關於刑之部分當否之原判決所認定犯罪事
    實及論罪部分：
　㈠原判決犯罪事實：
　  李昭明於民國111年1月16日11時許，在南投縣中寮鄉永平路
    某KTV飲用威士忌後，明知飲酒後在待體內酒精成分充分退
    卻前不得駕駛動力交通工具，竟仍基於酒後駕駛動力交通工
    具之犯意，於同日14時30分許，無照駕駛車牌號碼000-0000
    號自用小客車行駛於道路。嗣李昭明駕車行經南投縣○○鄉○○
    路000○0號前，不慎自撞路邊護欄。經警據報前往處理，並
    於同日14時57分許，對李昭明施以吐氣酒精濃度測試，測得
    其吐氣所含酒精濃度達每公升1.03毫克，進而查悉上情。
  ㈡被告所犯之罪名：
　⒈按行為後法律有變更者，適用行為時之法律。但行為後之法
    律有利於行為人者，適用最有利於行為人之法律，刑法第2
    條第1項定有明文。查被告行為後，刑法第185條之3第1項業
    於111年1月28日修正公布，並自同年月30日施行生效。修正
    前刑法第185條之3第1項原規定：「駕駛動力交通工具而有
    下列情形之一者，處2年以下有期徒刑，得併科20萬元以下
    罰金：一、吐氣所含酒精濃度達每公升零點二五毫克或血液
    中酒精濃度達百分之零點零五以上。二、有前款以外之其他
    情事足認服用酒類或其他相類之物，致不能安全駕駛。三、
    服用毒品、麻醉藥品或其他相類之物，致不能安全駕駛。」
    ，修正後刑法第185條之3第1項則規定：「駕駛動力交通工
    具而有下列情形之一者，處3年以下有期徒刑，得併科30萬
    元以下罰金：一、吐氣所含酒精濃度達每公升零點二五毫克
    或血液中酒精濃度達百分之零點零五以上。二、有前款以外
    之其他情事足認服用酒類或其他相類之物，致不能安全駕駛
    。三、服用毒品、麻醉藥品或其他相類之物，致不能安全駕
    駛。」，經比較新舊法之結果，修正後之規定並未較有利於
    被告，則依刑法第2條第1項規定，自應適用修正前刑法第18
    5條之3第1項規定論處。
　⒉被告所為，係犯修正前刑法第185條之3第1項第1款之駕駛動
    力交通工具而吐氣所含酒精濃度達每公升0.25毫克以上之罪
    。
三、刑之加重部分：　　
　㈠按司法院釋字第775號解釋意旨，闡釋刑法第47條第1項所規
    定行為人受徒刑執行完畢，或一部之執行而赦免後，5年以
    內故意再犯有期徒刑以上之罪，雖為累犯，惟仍應依個案犯
    罪情節，具體審酌行為人犯罪之一切情狀暨所應負擔之罪責
    ，裁量有無加重其刑之必要，避免一律加重致發生過苛或違
    反比例及罪刑相當原則之情形者而言（最高法院109年度台
    上字第3222號刑事判決參照）。又法院於審酌被告是否適用
    累犯規定而加重其刑時，訴訟程序上應先由檢察官就前階段
    被告構成累犯之事實，以及後階段應加重其刑之事項，主張
    並具體指出證明方法後，法院才需進行調查與辯論程序，而
    作為是否加重其刑之裁判基礎。前階段構成累犯事實為檢察
    官之實質舉證責任，後階段加重量刑事項為檢察官之說明責
    任，均應由檢察官分別負主張及具體指出證明方法之責。而
    所謂檢察官應就被告累犯加重其刑之事項「具體指出證明方
    法」，係指檢察官應於科刑證據資料調查階段就被告之特別
    惡性及對刑罰反應力薄弱等各節，例如具體指出被告所犯前
    後數罪間，關於前案之性質（故意或過失）、前案徒刑之執
    行完畢情形（有無入監執行完畢、在監行狀及入監執行成效
    為何、是否易科罰金或易服社會勞動【即易刑執行】、易刑
    執行成效為何）、再犯之原因、兩罪間之差異（是否同一罪
    質、重罪或輕罪）、主觀犯意所顯現之惡性及其反社會性等
    各項情狀，俾法院綜合判斷個別被告有無因加重本刑致生所
    受刑罰超過其所應負擔罪責之情形，裁量是否加重其刑，以
    符合正當法律程序及罪刑相當原則之要求（最高法院110年
    度台上字第5660號刑事判決參照）。查被告前因公共危險 
    罪，經臺灣南投地方法院以105年度投交簡字第668號判決判
    處有期徒刑3月確定，於106年3月14日易科罰金執行完畢，
    有臺灣高等法院被告前案紀錄表在卷可憑，其受有期徒刑之
    執行完畢，5年內故意再犯本案法定本刑有期徒刑以上之罪
    ，為刑法第47條第1項所規定之累犯。而就上開構成累犯之
    前提事實，起訴書已載明：被告有如起訴書犯罪事實欄所載
    之論罪科刑及執行情形，仍於有期徒刑執行完畢後5年內故
    意再犯本件有期徒刑之罪，為累犯等情，檢察官及被告就原
    審審理中已提示被告全國前案紀錄表均表示沒有意見；檢察
    官復於原審審理中已陳明：被告係累犯，連同本件四犯酒駕
    公共危險罪，參酌被告之前酒駕之刑度及本件測得之酒精濃
    度，建請科處有期徒刑不宜低於6月等語（見原審卷第72頁
    ）。且本件經檢察官上訴後亦陳明：被告之前案紀錄表係公
    文書，為派生證據，請列入被告累犯加重其刑審酌資料；被
    告前案紀錄表關於構成累犯之紀錄，請予列入調查等語（見
    本院卷第56頁），被告並於本院審理中供稱：其酒駕大約4
    次以上；於106年判處3個月有易科罰金，另於111年9月20日
    監獄服刑出來；其對前科紀錄沒有意見，並不爭執前科紀錄
    表有關於酒駕部分，其相信有這些紀錄等語（見本院卷第56
    、57頁）。本院審酌被告於前案執行完畢後，卻對先前所受
    刑之執行欠缺感知，仍執意再為本案酒後駕車公共危險犯行
    ，其吐氣所含酒精濃度高達每公升1.03毫克，並自撞路邊護
    欄發生事故，對照其先前亦係因酒駕公共危險罪經執行完畢
    ，足見被告並無悛悔改過之心，前案徒刑之執行難收成效，
    縱予加重其刑，亦無使其所承受之刑罰超逾所應負擔之罪責
    、而違背憲法比例及罪刑相當原則之情形，經本院審酌上開
    具體情狀後，認為應予加重其刑。
四、上訴理由之論斷：
  ㈠檢察官上訴意旨略以：被告前有下列酒後駕車之公共危險前
    科紀錄：⒈於95年間，經臺灣臺中地方法院以95年度中交簡
    字第479號判決判處拘役35日確定；⒉於105年間，經臺灣南
    投地方法院以105年度投交簡字第668號判決判處有期徒刑3
    月確定，於106年3月14日易科罰金執行完畢；⒊於110年間，
    經臺灣南投地方法院以110年度投交簡字第459號判決判處有
    期徒刑5月。詎猶不知悔改向善，故意再為本件犯行，足見前
    罪之徒刑執行成效不彰，其對刑罰之反應力顯然薄弱，衡量本件
    犯罪情節及被告所侵害之法益，予以加重最低本刑均無罪刑不
    相當之情事，本應依刑法第47條第1項之規定，加重其刑。
    詎原審未依法認定累犯並加重其刑，自有判決違法之情事。
    原審判決雖認：起訴書雖記載被告曾受有期徒刑執行完畢，5
    年內故意再犯本案有期徒刑之罪，認應依累犯加重其刑等語
    ，及檢察官當庭表示被告係累犯等語。惟本參酌最高法院11
    0年台上大字第5660號裁定意旨，認本案尚難據此逕認被告本
    件構成累犯並裁量加重其刑等語，然其所謂：參酌大法庭裁定
    意旨，而該裁定如何具有普遍拘束力？有無超脫裁定主文內
    容？是否僅係主筆法官個人一己私見之看法？均未見原審說明
    其所謂參酌意旨之具體理由及內容究竟為何，僅一昧逐字引用
    上開裁定之內容，是原審就此自有理由不備之違誤。又原審判
    決雖認：然起訴書所載之被告前案紀錄，仍得作為依刑法第5
    7條第5款「量刑時」之審酌事項。然其所謂：起訴書所載之
    被告前案紀錄，仍得作為依刑法第57條第5款量刑時之審酌事
    項，卻又稱起訴書雖提出被告之刑案資料查註紀錄表為證，惟
    參酌最高法院110年台上大字第5660號裁定意旨，認本案尚難
    據此認定被告構成累犯並裁量加重其刑，其認同一證據，只可
    作為量刑時之審酌事項，卻不能作為累犯之審酌依據，同一證
    據在審酌被告科刑時之差異性究竟何在？又為何會有此差異？
    此情形如同引用某甲證人之證詞作有罪之判決依據，卻又同
    時引用某甲證人之同一證詞作為無罪判決之依據，豈不矛盾怪
    哉！由此可知，原審判決除有上述理由不備之違誤外，復有理由
    矛盾、違反一般經驗、論理法則之違誤。原審認定事實既有上
    述之違法，而原判決法官既係居於獨立審判之地位，又司法
    係為人民而存在，自應基於審判獨立之思考，對最高法院大
    法庭裁定詳加查核其妥適性及是否符合民意之要求，方為正
    辦。詎原審捨此不為，一昧以逐字引用該極具爭議性之裁定
    為據，核與憲法明文保障司法官須秉持獨立審判、獨立思考之
    立法意旨及精神有所違等語。
　㈡經查：
　⒈原審判決認起訴書雖記載被告曾受有期徒刑之執行完畢，5年
    內故意再犯本案有期徒刑以上之罪，認應依累犯加重其刑等
    語，及檢察官當庭表示被告係累犯等語，惟參酌最高法院11
    0年度台上大字第5660號裁定意旨，本案尚難據此逕認被告
    本件構成累犯並裁量加重其刑，並以起訴書所載之被告前案
    紀錄，仍得作為依刑法第57條第5款量刑時之審酌事項云云
    。惟按最高法院大法庭制度是透過對於個案的拘束力以及歧
    異見解的提案(含潛在歧異及原則重要性)義務，構建縱向及
    橫向的拘束效力，達成統一法律見解的目的。亦即最高法院
    依法院組織法第51條之2第1項、第51條之3之提案予刑事大
    法庭，提案庭依據大法庭裁定之法律見解作出確定終局裁判
    ，成為最高法院之「先前裁判」，各審判庭對於受理之案件
    ，除非擬對於採取大法庭裁定見解之先前裁判表示不同之法
    律見解，再次開啟徵詢、向大法庭提案等程序，否則應採取
    與先前裁判相同之見解，此項機制確保了最高法院各庭之間
    （橫向）法律見解之一致性，透過審級制度，下級審法院對
    於該項統一之法律見解，亦應遵循，由此達成縱向法律見解
    之統一。本件最高法院110年度台上大字第5660號裁定係最
    高法院提案庭依法院組織法第51條之2第1項、第51條之3之
    規定作成系爭裁定，並依據系爭裁定之法律見解作出110年
    度台上字第5660號刑事判決之確定終局裁判，已成為最高法
    院之「先前裁判」，下級審法院對於最高法院該項統一之法
    律見解，自應遵循。本件原判決逕援引系爭裁定而未援引上
    開刑事判決，固未臻精確，惟結論要無不同，合先敘明。
　⒉又被告前案紀錄表、刑案資料查註紀錄表係由司法、偵查機
    關相關人員依憑原始資料所輸入之前案紀錄，並非被告前案
    徒刑執行完畢之原始證據，而屬派生證據；惟當事人如已承
    認該派生證據屬實，或對之並無爭執，而法院復已對該派生
    證據依法踐行調查證據程序，即得採為判斷之依據（最高法
    院111年度台上字第3143號刑事判決參照）。原判決依最高
    法院110年度台上大字第5660號刑事裁定之用語（按最高法
    院刑事大法庭之裁定，係對提案庭提交之案件有拘束力，不
    宜引為事實審裁判個案之依據），對於檢察官就被告構成累
    犯事實之實質舉證責任，作出過於狹隘之解釋，疏未考量檢
    察官已具體指出被告於本案構成累犯之相關刑罰執行情形，
    並輔以刑事判決及前科資料表作為佐證，且被告於原審審理
    中對此並無異詞，已難謂檢察官對於被告構成累犯之事實未
    能具體指出證明方法而存有疑義。然原判決就被告應否構成
    累犯之舉證責任判斷等程序事項，雖尚欠周延，致未能引用
    刑法第47條第1項之規定加重其刑，惟原判決既已將被告上
    述足以構成累犯之刑罰執行完畢事實，列為刑法第57條之量
    刑因子，而於決定被告刑期長短時具體予以審酌，且適度反
    映於原判決之量刑上，此一量刑結論幾與本案適用累犯規定
    予以加重其刑無異。是以原判決就累犯規定之適用雖有瑕疵
    ，惟與判決認定之犯罪事實及量刑結論均不生影響，且檢察
    官於本院審理中雖主張被告應依累犯加重其刑，惟亦請求維
    持原判決有期徒刑7月之刑度（見本院卷第58頁），基於無
    害瑕疵審查原則，即不構成撤銷原判決之理由。
　㈢綜上，檢察官明示僅就原判決之刑提起一部上訴，並主張原
    判決未適用刑法第47條第1項加重其刑有所違誤，以致量刑
    失當，固非無據。惟審酌被告上開構成累犯之前案紀錄、素
    行資料，業經原判決於量刑時列為審酌事由，且依原判決對
    被告量處之有期徒刑7月，足認已就被告行為之罪責充分評
    價，是原審雖有上開違失，致未就本案認定為累犯並加重其
    刑，然並未重複評價而不影響其量刑之妥適性，不足以動搖
    判決之本旨，基於無害違誤原則，僅由本院依檢察官上開主
    張及提出具體證明方法後，予以補充認定如上即可，尚無因
    之撤銷必要，原判決仍予維持。是檢察官上訴為無理由，應
    予以駁回。
據上論斷，應依刑事訴訟法第368條，判決如主文。
本案經檢察官黃慧倫提起公訴，檢察官吳宣憲提起上訴，檢察官
施清火到庭執行職務。
中　　華　　民　　國　　111 　年　　11　　月　　9 　　日
            刑事第十二庭   審判長法　官　張  國  忠
                                 法　官  李  雅  俐
                                 法　官  陳      葳
上列正本證明與原本無異。
不得上訴。 
　　　　　　　　　　　　　     　書記官  蔡  皓  凡

中　　華　　民　　國　　111 　年　　11　　月　　9 　　日
                 
附錄法條：
修正前刑法第185條之3
駕駛動力交通工具而有下列情形之一者，處2年以下有期徒刑，
得併科20萬元以下罰金：
一、吐氣所含酒精濃度達每公升零點二五毫克或血液中酒精濃度
    達百分之零點零五以上。
二、有前款以外之其他情事足認服用酒類或其他相類之物，致不
    能安全駕駛。
三、服用毒品、麻醉藥品或其他相類之物，致不能安全駕駛。
因而致人於死者，處3年以上10年以下有期徒刑；致重傷者，處1
年以上7年以下有期徒刑。
曾犯本條或陸海空軍刑法第54條之罪，經有罪判決確定或經緩起
訴處分確定，於五年內再犯第1項之罪因而致人於死者，處無期
徒刑或5年以上有期徒刑；致重傷者，處3年以上10年以下有期徒
刑。